最　高　行　政　法　院　判　決　　　　　　　　　　　九十一年度判字第五二號
　　原　　　告　瑞典商．艾瑞克森電話股份有限公司
　　代　表　人　卡歐福．布蘭維.
　　　　　　　　華勒．葛瑞斯
　　訴訟代理人　陳長文律師
　　　　　　　　蔡瑞森律師
　　被　　　告　經濟部智慧財產局（承受原經濟部中央標準局業務）
　　代　表　人　陳明邦
　　參　加　人　聖馬丁實業有限公司
　　代　表　人　甲○○
右當事人間因商標異議事件，原告不服行政院中華民國八十九年二月十五日台八十九
訴字第○四四八九號再訴願決定，提起行政訴訟。本院判決如左：
　　主  文
再訴願決定、訴願決定及原處分均撤銷。
訴訟費用由被告負擔。
　　事  實
緣本件關係人聖馬丁實業有限公司於民國八十六年十月三日以「ERC 設計圖」商標，
指定使用於商品及服務分類表第九類之延長線、電子線、電源線、漆包線、隔離線、
電鍋線、電話線、聖誕燈線、電視引線、電子排線、視頻信號電線，附有插頭電線、
電視接收線、同軸電纜商品申請註冊，經被告審查核准，列為審定第八三○六三三號
商標。嗣原告以系爭商標有違商標法第三十七條第七款之規定，對之提出異議。案經
被告為異議不成立之審定，發給中台異字第八八○一二四號商標異議審定書。原告不
服，循序提起訴願、再訴願，均遭決定駁回，遂提起本訴，茲摘兩造訴辯意旨如次
：
原告起訴意旨及補充理由略謂：一、按「商標圖樣相同或近似於他人著名之商標或標
章有致公眾混淆誤認之虞者」，不得申請註冊，為商標法第三十七條第七款所明文，
該二條款之適用均以商標之近似為前提，而商標近似與否，應隔離觀察以為判斷之標
準，縱兩商標對照比較能見其差別，倘異時異地隔離觀察則不易見，而有引致他人發
生混淆誤認之虞者，仍不得謂非近似之商標。又按凡商標在外觀、讀音或觀念上，有
一足以產生混同誤認之虞者，即為近似商標；商標圖樣中之外文部分、中文部分與圖
形部分皆為商標之獨立與主要部分，故商標圖樣上之外文部分相同或近似，有混同誤
認之虞者，為外觀近似之商標，為被告商標近似審查一貫之見解，亦迭經行政法院著
有判例。又商品是否類似，應依一般社會通念，市場交易情形，並參酌其原料、用途
、功能、生產者及銷售場所等各種相關因素有誤認其來源之虞者為類似，合先陳明。
二、按原告係全球著名的電信通訊商品製銷公司，首創以其公司名稱特取部分「ERIC
SSON」作為商標，使用於其產製之各種通訊設備產品包括電話機、行動電話、電腦、
行動電話用之電池、天線等各種電子通訊器材及其零組件。該商標早於七十一年即於
我國獲准註冊為第一七三四六七、一七三四九四、一七六五四一、一七九○六七、一
八二九七一號商標。原告持續定期於各種平面、電子、傳播媒體促銷其「ERICSSON」
商標商品，「ERICSSON」已成為無人不知無人不曉之著名品牌，且原告於電子通訊技
術居世界領先地位，其產銷之「ERICSSON」商品廣為消費大眾喜愛購用，已成為名牌
產品之表徵，且確實為國內及全球性著名商標，故「ERICSSON」實已成為民眾耳熟能
詳之著名商標。三、再查系爭審定第八三○六三三號商標實際上係由外文「ERIC」所
組成，僅其「Ｉ」字母係以設計圖型態，即小寫字母的「　」，再將「　」之底部畫
成「閃電圖」表現而已。雖其商標名稱寫成「ERC 及圖」，然依該圖樣所顯現出來之
文字，可清楚地被辨識為「ERIC」四個英文字母之組合，是以觀察系爭商標之設計及
表現方式實不難瞭解系爭商標為「ERIC」四英文字母所組成之稍具變化之文字商標，
被告未依實際顯現之商標圖樣予以整體觀察，而僅一味地依著「商標名稱」來解釋圖
樣之組成，其錯誤之比對方式實難令人心服其見解，系爭商標表現出來係「ERIC」之
概念，其理至明！又按商標一般之設計原則，字首係最吸引消費者注意之焦點，而系
爭商標之本質既為「ERIC」其與原告之著名商標「ERICSSON」比較，二者皆具相同之
引人注意之字首「ERIC」，相同部分佔商標之二分之一，確實有產生混同誤認之虞，
屬外觀近似之商標，絕無疑義。四、進一步比較，系爭商標「ERIC」之發音為「艾瑞
克」，而原告據以異議之著名商標「ERICSSON」之發音為「艾瑞克森」，二者之發音
僅據以異議商標尾音「森」之不同，若非注意聆聽，二者讀音幾乎完全相同，於交易
場所連貫呼唱時確實混淆難辨，故二商標係為讀音近似商標。再依前述被告商標近似
一貫之審查原則，系爭商標「ERIC」與據以異議之著名商標「ERICSSON」於外觀及發
音皆近似，二者為近似商標殆無疑義。被告未查二商標整體外觀予人寓目之印象極雷
同，又未查二者發音之近似幾乎不可分，逕以兩者一為立體圖，另一為單純外文圖樣
，予以非近似商標之認定，而予以「異議不成立」處分，實難令原告甘服。五、原告
另欲加陳明系爭商標所指定使用之商品為「延長線、電子線、電源線、漆包線、隔離
線、電鍋線、電話線、聖誕燈線、電視引線、電子排線、視頻信號電線，附有插頭電
線、電視接收線、同軸電纜」，其與原告據以異議之註冊第一七六五四一號及第一七
九○六七號「ERICSSON」商標所專用之商品屬相同或類似商品，據原告之查證，被異
議人之商品客戶多屬電訊、電纜業者，與原告之「ERICSSON」通訊商品，銷售對象及
市場亦為相同或雷同，故於市場並列陳售或連貫呼唱時，實有導致消費者對該二商標
產品之來源有混同誤認之虞。而被異議人既係經營各種延長線、電子線、電源線、漆
包線、隔離線、電鍋線、電話線、聖誕燈線、電視引線、電子排線、視頻信號電線，
附有插頭電線、電視接收線、同軸電纜商品之業者，斷無不知悉原告世界知名之「ER
ICSSON」商標之理，其以字首相同且發音雷同之「ERIC」商標申請註冊，意圖藉原告
「ERICSSON」商標之盛名以促銷其產品，導致消費者誤信系爭商標產品係源自原告之
系列商品或認係原告授權品牌商品而產生誤購，達其銷售自己商標商品之目的，足證
系爭商標有違商標法第三十七條第七款之規定，依法應不得註冊。六、綜上所陳，系
爭「ERC 設計圖」與原告之著名商標「ERICSSON」確屬近似商標，且均申請註冊使用
於同一或類似商品，而有使消費者產生混同誤認之虞，敬祈鈞院就上述理由審酌並就
二商標之整體文字、設計表現及讀音相似加以詳查，並就二商標商品性質之近似，銷
售管道及消費對象相同加以審究，而對系爭商標造成混淆誤認與不公平競爭之可能予
以明查，依法撤銷原處分及原決定，並發回被告另為適法之處分等語。
被告答辯意旨略謂：按商標圖樣相同或近似於他人著名之商標或標章，有致公眾混淆
誤認之虞者，不得申請註冊，固為商標法第三十七條第七款前段所規定，惟商標近似
與否，應隔離觀察或連貫唱呼其有無引起混同誤認之虞以為斷，迭經大院著有判例。
查系爭審定第八三○六三三號「ERC設計圖」商標圖樣係由外文「ERC及R、C間插入一
閃電圖案整體設計而成，而據以異議之註冊第一七三四六七、第一七三四九四、第一
七六五四一號、第一七九○六七號、第一八二九七一號「ERICSSON」商標圖樣則由未
經設計之外文ERICSSON及三條墨色線條所組成，二商標圖樣上之外文字母，一為三個
，一為八個，除繁簡予消費者足資辨識外，系爭商標圖樣之外文及閃電圖係設計成鏤
空之立體圖案，與據以異議商標圖樣為單純之外文，外觀亦明顯有別，異時異地隔離
觀察及連貫唱呼之際，難謂有使一般消費者產生混同誤認之虞，非屬構成近似之商標
，自無商標法第三十七條第七款之適用，被告乃為異議不成立之審定。綜上論述，原
告之訴顯無理由，請求駁回原告之訴等語。
　　理  由
按商標圖樣相同或近似於他人著名之商標或標章，有致公眾混淆誤認之虞者，不得申
請註冊，為商標法第三十七條第七款前段所規定，惟商標近似與否，應隔離觀察或連
貫唱呼其有無引起混同誤認之虞以為斷，迭經本院著有判例。本件關係人聖馬丁實業
有限公司於八十六年十月三日以「ERC 設計圖」商標，指定使用於商品及服務分類表
第九類之延長線、電子線、電源線、漆包線、隔離線、電鍋線、電話線、聖誕燈線、
電視引線、電子排線、視頻信號電線，附有插頭電線、電視接收線、同軸電纜商品申
請註冊，經被告審查核准，列為審定第八三○六三三號商標。嗣原告以系爭商標有違
商標法第三十七條第七款之規定，對之提出異議。案經被告為異議不成立之審定，固
非無見。惟按原告係全球著名之電信通訊商品製銷公司，首創以其公司名稱特取部分
「ERICSSON」作為商標，使用於其產製之各種通訊設備產品包括電話機、行動電話、
電腦、行動電話用之電池、天線等各種電子通訊器材及其零組件。該商標早於民國七
十一年即於我國獲准註冊為第一七三四六七、一七三四九四、一七六五四一、一七九
○六七、一八二九七一號商標。原告之「ERICSSON」商標廣泛使用於其產製商品，並
持續定期於各種平面、電子、傳播媒體促銷其「ERICSSON」商標商品，「ERICSSON」
已成為無人不知之著名品牌，且原告於電子通訊技術居世界領先地位，其產銷之「ER
ICSSON」商品廣為消費大眾喜體購用，已成為名牌產品之表徵，且確實為國內及全球
性著名商標。次查系爭審定第八三○六三三號商標實際上係由外文「ERIC」所組成，
僅其「Ｉ」字母係以設計圖型態，即小寫字母的「　」，再將「　」之底部畫成「閃
電圖」表現而已。雖其商標名稱寫成「ERC 及圖」，然依該圖樣所顯現出來之文字，
可清楚地被辨識為「ERIC」四個英文字母之組合，是以觀察系爭商標之設計及表現方
式實不難瞭解系爭商標為「ERIC」四英文字母所組成之稍具變化之文字商標，被告未
依實際顯現之商標圖樣予以整體觀察，而僅以「商標名稱」來解釋圖樣之組成，其錯
誤之比對方式實難令人心服其見解。又按商標一般之設計原則，字首係最吸引消費者
注意之焦點，而系爭商標之本質既為「ERIC」其與原告之著名商標「ERICSSON」比較
，二者皆具相同之引人注意之字首「ERIC」，相同部分佔商標之二分之一，確實有產
生混同誤認之虞，屬外觀近似之商標，應無疑義。再進一步比較，系爭商標「ERIC」
之發音為「艾瑞克」，而原告據以異議之著名商標「ERICSSON」之發音為「艾瑞克森
」，二者之發音僅據以異議商標尾音「森」之不同，若非注意聆聽，二者讀音幾乎完
全相同，於交易場所連貫唱呼時確實混淆難辨，故二商標係為讀音近似商標。再依前
述被告商標近似一貫之審查原則，系爭商標「ERIC」與據以異議之著名商標「ERICSS
ON」於外觀及發音皆近似，二者為近似商標殆無疑義。被告未查二商標整體外觀予人
寓目之印象極雷同，又未查二者發音之近似幾乎不可分，逕以兩者一為立體圖，另一
為單純外文圖樣，予以非近似商標之認定，而予以「異議不成立」處分，實難令原告
心服。另系爭商標所指定使用之商品為「延長線、電子線、電源線、漆包線、隔離線
、電鍋線、電話線、聖誕燈線、電視引線、電子排線、視頻信號電線，附有插頭電線
、電視接收線、同軸電纜」，其與原告據以異議之註冊第一七六五四一號及第一七九
○六七號「ERICSSON」商標所專用之商品屬相同或類似商品，據原告之查證，被異議
人之商品客戶多屬電訊、電纜業者，與原告之「ERICSSON」通訊商品，銷售對象及市
場亦為相同或雷同，故於市場並列陳售或連貫呼唱時，實有導致消費者對該二商標產
品之來源有混同誤認之虞。而被異議人既係經營各種延長線、電子線、電源線、漆包
線、隔離線、電鍋線、電話線、聖誕燈線、電視引線、電子排線、視頻信號電線，附
有插頭電線、電視接收線、同軸電纜商品之業者，斷無不知悉原告世界知名之「ERIC
SSON」商標之理，其以字首相同且發音雷同之「ERIC」商標申請註冊，意圖藉原告「
ERICSSON」商標之盛名以促銷其產品，導致消費者誤信系爭商標產品係源自原告之系
列商品或認係原告授權品牌商品而產生誤購，達其銷售自己商標商品之目的，足證系
爭商標有違商標法第三十七條第七款之規定，依法應不得註冊。綜上所陳，系爭「ER
IC設計圖」與原告之著名商標「ERICSSON」確屬近似商標，且均申請註冊使用於同一
或類似商品，而有使消費者產生混同誤認之虞。被告為異議不成立之審定，自有未洽
。一再訴願決定未予糾正，亦有未合。原告執以指摘，非無理由，應由本院將原處分
及一再訴願決定均予撤銷，由被告另為適法之處理。
據上論結，本件原告之訴為有理由，爰依行政訴訟法施行法第二條、行政訴訟法第九
十八條第三項前段，判決如主文。
中　　華　　民　　國　　九十一　　　年　　　　一　　　月　　　十一　　　日
                    最 高 行 政 法 院  第 三 庭
                                審 判 長 法  官　　　曾　隆　興
                                         法  官      吳  錦  龍
                                         法  官　　　徐　樹　海
                                         法  官　　　鄭　淑　貞
                                         法  官　　　林　家　惠
右  正  本  證  明  與  原  本  無  異
　　　　　　　　　　　　　　　　　　　　 法院書記官　王　福　瀛
中　　華　　民　　國　　九十一　　　年　　　一　　　　月　　　十一　　　日
